【裁判字號】    90,上易,95
【裁判日期】    900611
【裁判案由】    損害債權
【裁判全文】
臺灣高等法院花蓮分院刑事判決            九十年度上易字第九五號
    上  訴  人  臺灣臺東地方法院檢察署檢察官
    被      告  甲○○
右列上訴人因被告損害債權案件，不服臺灣臺東地方法院八十九年度易字第三二一號
中華民國九十年二月十二日第一審判決( 起訴案號：臺灣臺東地方法院檢察署八十九
年度偵字第一二二０號 )，提起上訴，本院判決如左：
    主  文
原判決撤銷。
甲○○債務人於將受強制執行之際，意圖損害債權人之債權，而處分其財產，處有期
徒刑月，如易科罰金以佰元折算壹日。緩刑貳年。
    事  實
甲○○於民國（下同）八十五年間，擔任其夫李訓慶之連帶保證人，向聯邦商業銀行
股份有限公司（下稱聯邦銀行）貸借新台幣（下同）七百八十六萬元。李訓慶自八十
五年十月間起無力支付本利，聯邦銀行向其求償無果後，於八十五年十月間取得對甲
○○之執行名義，並於八十六年三月聲請拍賣甲○○所有座落臺東縣卑南鄉○○段三
六三三、三六三三之一及同段五００建號之土地及房屋，仍不足受償而領有八百三十
六萬九千五百零八元之債權憑證，聯邦銀行於八十七年九月十七日持上開債權憑證，
就李訓慶所有座落桃園縣桃園市○○段一八四六之一地號土地及其上建物桃園市○○
街一０五、一０七、一０九號三間房屋查封拍賣，迄至八十八年九月間仍在執行程序
中，甲○○明知係將受強制執行之債務人，竟圖損害債權人聯邦銀行之債權，基於概
括犯意先後於八十八年九月十八日，將其母陳寶全（於七十九年間）贈與之卑南鄉○
○段三二四三地號土地（面積０．三九三０公頃），無償贈與其女李佳穎。再於同年
九月二十三日，將自其父陳紹寬繼承之台東市○○段二一八二之一一地號土地（面積
０．０三二九公頃），以四萬元出售於林宜慧。並於同年十月十一日及十三日先後辦
理過戶予李佳穎及林宜慧，致聯邦銀行因之無法對之強制執行。聯邦銀行於八十九年
四月十一日、十四日聲請土地登記簿謄本後，方始發現上情。
案經聯邦銀行訴由臺灣桃園地方法院檢察署，經該署呈請臺灣高等法院檢察署檢察長
核轉臺灣臺東地方法院檢察署檢察官偵查起訴。
    理  由
一、訊之被告甲○○坦承連帶保證其夫債務遭強制執行未償，以及有於右揭時間過戶
    登記兩筆土地予李佳穎及林宜慧無訛，雖辯稱伊因生病缺錢而不得不出售云云。
    惟查：
  (一)本件被告如何毀損聯邦銀行之債權等情，已據告訴人聯邦銀行於原審偵審中及本
    院調查時指述綦詳。而被告缺錢，竟將土地無償贈與其女李佳穎，並以價值約二
    十萬元之土地，賤價以四萬元出售予林宜慧，顯與所辯有違，辯詞自難採信。此
    外復有借據影本、臺灣臺東地方法院核發之債權憑證影本、卑南鄉○○段三二四
    三地號及臺東市○○段二一八二之一一地號土地登記簿影本、上開二筆土地之過
    戶登記聲請書影本在卷可佐，事證已臻明確。
  (二)被告所有之房地經債權人聯邦銀行予以執行，仍不足受償而領有八百三十六萬九
    千五百零八元之債權憑證，為被告所明知。嗣聯邦銀行再以上開債權憑證，就被
    告之夫李訓慶名下之桃園市○○街一０五、一０七、一０九號三間房地予以查封
    拍賣，迄至被告處分前開財產時，仍在執行中，亦經本院調閱桃園地院八十七年
    度執字第一一０一四號清償債務執行卷宗審認屬實，被告竟分別於八十八年九月
    十八日，同年月廿三日先後處分其財產，其有損害債權人債權之意圖至明。
  綜上所述，被告前開所辯，顯係諉卸刑責之詞，不足採信。事證明確，被告犯行足
  以認定。
二、核被告所為係犯刑法第三百五十六條之損害債權罪。其先後二次處分其財產，犯
    罪構成要件相同，時間緊接，顯係基於概括犯意反覆為之，為連續犯，應以一罪
    論，依法加重其刑。原審未詳加審究，遽為諭知無罪之判決，自有可議。檢察官
    上訴意旨執此指摘原判決不當，為有理由，自應將原判決撤銷改判。爰審酌被告
    為初犯，行為後雖坦承部分犯行，惟債權人之債權尚高達八百餘萬元，及其處分
    債權之財產價值不多，其損害程度尚非重大等一切情狀量處有期徒刑三月，同時
    諭知易科罰金之折算標準，以示懲儆。查被告前未曾受有期徒刑以上刑之宣告，
    有其前科紀錄表在本院卷可稽，姑念被告一時失慮而觸刑章，經此偵審程序，當
    已知所警惕，自無再犯之虞，本院認其所受宣告之刑，以暫不執行為適當，併予
    宣告緩刑二年，以啟自新。
據上論斷：應依刑事訴訟法第三百六十九條第一項前段、第三百六十四條、第二百九
十九條第一項前段，刑法第五十六條、第三百五十六條、第四十一條第一項前段、第
七十四條第一款，罰金罰鍰提高標準條例第一條前段、第二條判決如主文。
本案經檢察官崔紀鎮到庭執行職務。
中      華      民      國      九十      年       六     月    十一    日
                 審判長法官  謝  志  揚
                                          法官  賴  淳  良
                                          法官  莊  謙  崇
右正本證明與原本無異。
本件不得上訴。
                                        書記官  林  明  智
中      華      民      國      九十      年       六     月    十二    日


司法院資訊處製作；財團法人民間司法改革基金會備份。
